【裁判字號】    90,上訴,81
【裁判日期】    900411
【裁判案由】    公共危險
【裁判全文】
台灣高等法院刑事判決                                九十年度上訴字第八一號
    上  訴  人
    即  被  告  甲○○
    選任辯護人  沈朝標
右上訴人因公共危險案件，不服台灣桃園地方法院八十八年度訴字第
號，中華民國八十九年十月三日第一審判決（聲請簡易判決處刑案號：台灣桃園地方
法院檢察署八十八年度偵字第一一０一九號），提起上訴，本院判決如左：
        主  文
原判決撤銷。
甲○○放火燒燬他人所有之鞋架壹個，致生公共危險，處有期徒刑壹年。
        事  實
一、甲○○前因施用毒品，罹患安非他命精神病，有幻聽、幻覺現象，並因長期失眠
    導致行為控制力不佳，於下列行為時，達於精神耗弱之程度。民國（下同）八十
    八年五月十九日凌晨四時三十分許，甲○○在桃園縣平鎮市○○○街六號三樓其
    住處外之樓梯間，因前開疾病，感覺住處內有人爭吵，且拒其入內，乃明知置於
    樓梯間自己所有之報紙、雜誌及鞋架一個，暨隔鄰黃國清所有之鞋架一個，多為
    易燃物，在樓梯間點火極易引起燃燒，竟基於放火燒燬前開物品之故意，持其所
    有之打火機一只，點燃該報紙、雜誌，並迅即延燒其所有之鞋架及黃國清所有之
    鞋架各一個，致生公共危險，其後黃國清發現事態嚴重，恐發生災難，乃先澆水
    滅火，並於報警處理後，撲滅該火災。
二、案經桃園縣警察局平鎮分局報請台灣桃園地方法院檢察署檢察官聲請簡易判決處
    刑，原審適用通常程序判決。
        理  由
一、訊據被告甲○○固坦承於右揭時地點燃打火機，致造成前開災害等情不諱，惟矢
    口否認有放火燒燬住宅或前開物品之故意，辯稱：伊當時係持打火機點燃置於門
    口之報紙，欲行點煙，未料一時大意，致發生火災云云。惟查：右開事實，業據
    被告於偵查時自承：「（你只燒報紙為何燒成這樣？）當時我用六、七天份的報
    紙，引燃後丟在報上，沒想到會燒成這樣。」等語（見偵查卷第十八頁背面），
    並經証人黃國清於警訊時供稱：「因我早上五點起床，發現大門的門縫有異樣，
    我打開門，發現門口有東西在燒，火勢很大，我馬上拿水救火，且當時鄰居甲○
    ○在電梯內，電梯的門一開一關，我立刻報警處理。」等語無異（見偵查卷第九
    頁背面），復有火場照片七幀附卷及打火機一只扣案可証。且衡情被告如欲點煙
    ，祇須以打火機引燃香煙即可，殊無於點燃報紙後，再行引燃香煙之理。況前開
    樓梯間擺置之雜物，如報紙、雜誌及鞋架等，材質易燃，故在該處點火極易發生
    大火，燒燬各該物品等，當為被告所明知，乃被告竟點火燃燒報紙等，對於前開
    物品遭燒燬等情，尚難諉為無所認識，足見其有放火之故意，所辯無放火之故意
    ，僅係失火云云，無非空言，不足採信。再者，被告因罹安非他命精神疾病，致
    生幻聽、幻覺現象，嗣於前開時地，因感覺住處內有人很吵，且拒其入內，乃欲
    放火燒燬前開置放於樓梯間之報紙、雜誌及鞋架等物品，俾將前開人等燻出等情
    ，為其於實施精神鑑定時所自承（詳如後開鑑定報告內容），且前開住宅係被告
    所居住，如謂其係欲燒放火燒燬前開住宅，並自陷於危險之中，豈非有悖常情，
    足見被告僅係欲放火燒燬置放於樓梯間之報紙、雜誌及鞋架等物品，尚難認有放
    火燒燬前開住宅之不確定故意。又被告在樓梯間放火燒毀前開物品，依前開證人
    黃國清所述，火勢蔓延甚大，已致生公共危險。本件事証明確，被告犯行洵堪認
    定。
二、核被告所為，係犯刑法第一百七十五條第一項之放火燒燬前二條以外之他人所有
    物罪及同條第二項之放火燒毀前二條以外之自己所有物罪。公訴人認被告係犯同
    法第一百七十五條第二項之失火燒燬前二條以外自己所有物罪，容有未洽，起訴
    法條應予變更。被告以一行為觸犯上開二罪名，應從一重之同法第一百七十五條
    第一項規定處斷。查被告前因施用毒品，罹患安非他命精神病，有幻聽、幻覺現
    象，並因長期失眠導致行為控制力不佳，其間雖曾至精神病院住院治療，但皆因
    無動機拒絕服藥及長期追，導致精神狀態惡化，故於本件行為時，已達於精神
    耗弱之程度，有該院八十九年八月二日（八九）長庚院法字第五０四號鑑定函在
    卷足憑，參諸被告於自己住宅樓梯間內，因感覺有人爭吵，且拒其入內，即行放
    火燒燬前開物品等情，足見被告於前開放火之際，對於外界事物之判斷能力，較
    普通人之平均程度，顯然減退，已達精神耗弱之程度，自應依刑法第十九條第二
    項之規定減輕其刑。
三、原審予以論罪科刑，固非無見。惟查原判決認定被告係犯刑法第一百七十三條第
    三項、第一項之放火燒燬現供人使用之住宅未遂罪，顯有違誤，已如前述。被告
    上訴意旨，否認有放火之故意云云，雖無足取，但查原判決既有上開可議，即屬
    無可維持，應予撤銷改判。爰審酌被告犯罪之動機、目的、手段、放火所生之損
    害至鉅及犯後態度等一切情狀，量處如主文第二項所示之刑，以示懲儆。扣案之
    打火機一只，被告自承為其所有，且係供犯罪所用之物，併依刑法第三十八條第
    一項第二款之規定宣告沒收。
據上論結，應依刑事訴訟法第三百六十九條第一項前段、第三百六十四條、第二百九
十九條第一項前段、第三百條、刑法第一百七十五條第一項、第二項、第五十五條、
第十九條第二項、第三十八條第一項第二款，判決如主文。
本案經檢察官劉惟宗到庭執行職務。
中      華      民      國     九十     年      四      月     十一     日
                              台灣高等法院刑事第六庭
                                  審判長法  官  陳  春  秋
                                        法  官  徐  培  元
                                        法  官  高  明  哲
右正本證明與原本無異。
如不服本判決應於收受送達後十日內向本院提出上訴書狀，其未敘述上訴之理由者並
得於提起上訴後十日內向本院補提理由書（均須按他造當事人之人數附繕本）。
                                        書記官  李  垂  福
中      華      民      國     九十     年      四      月     十三     日
附錄：本案論罪科刑法條全文
刑法第一百七十五條第一項、第二項


司法院資訊處製作；財團法人民間司法改革基金會備份。
